臺灣臺中地方法院交通事件裁定　　　 100年度交聲字第1385號
原處分機關　交通部公路總局臺中區監理所
異　議　人
即受處分人　陳信守
上列受處分人因違反道路交通管理處罰條例案件，對於交通部公
路總局臺中區監理所民國100年3月17日所為之處分（中監違字第
裁60-Z00000000號裁決書），聲明異議，本院裁定如下：
    主    文
原處分撤銷。
陳信守汽車駕駛人，行駛汽車於高速公路，行車速度超過規定最
高速限（貳拾公里以上未滿肆拾公里），處罰鍰新臺幣參仟伍佰
元，並記違規點數壹點。
    理    由
一、原處分機關裁決意旨﹕異議人即受處分人陳信守於民國99
    年9月8日18時15分許，駕駛車牌號碼5312-ZG號自用小客車
    ，行經國道一號高速公路南向111公里處，因「限速100公里
    ，經雷射槍測定行速122公里，超速22公里」之違規，為內
    政部警政署國道公路警察局第二警察隊造橋分隊警員舉發並
    掣開公警局交字第Z00000000號舉發通知單，原處分機關遂
    依道路交通管理處罰條例第33條第1項第1款規定，於100年3
    月17日以中監違字第裁60-Z00000000號裁決書裁處罰鍰新台
    幣（下同）5200元，並依同條例第63條第1項，記違規點數1
    點。
二、受處分人聲明異議意旨：警察攔查時本人行駛於中線車道，
    內線車道還有一部車，不知警員是攔停何部車輛。警察要求
    出示證件後隨即開立本件罰單，並未告知有何違規。本人要
    求警員出示違規證據，警員未提供，亦無法提供。現在取締
    超速違規，不是都變成測速照相，怎有此種攔檢取締？為此
    聲明異議，請求撤銷原處分。
三、按汽車行駛高速公路及快速公路，應依速限標誌指示，高速
    公路及快速公路交通管制規則第5條第1項前段定有明文。又
    汽車行駛於高速公路、快速公路及設站管制之道路，不遵使
    用限制、禁止、行車管制及管理事項之管制規則而有行車速
    度超過規定之最高速限或低於規定之最低速限者，處汽車駕
    駛人3000元以上9000以下罰鍰，並記違規點數1點，亦為道
    路交通管理處罰條例第33條第1項第1款、第63條第1項第1款
    所明定。
四、經查：
  (一)受處分人於99年9月8日18時15分許，駕駛車牌號碼5312-ZG
    號自用小客車，在國道一號高速公路南向111公里處，經內
    政部警政署國道公路警察局第二警察隊造橋分隊警員以雷射
    測速槍測得其行車時速122公里，限速100公里，超速22公里
    ，而予攔停並當場製單舉發，有內政部警政署國道公路警察
    局公警局交字第Z00000000號舉發違反道路交通管理事件通
    知單附卷可憑。
  (二)雖受處分人否認違規，並以前詞置辯，惟依卷內內政部警政
    署國道公路警察局第二警察隊100年4月25日公警二交字第10
    00271046號書函所載：「三、查雷射測速係經濟部標準檢局
    檢定合格之精密儀器（器號：LP02257），偵測時以雷射光
    束瞄準同時於車道行駛車輛中之單一目標車進行偵測，不受
    其他車道上行駛中之車輛干擾及當時道路車流量之影響，惟
    該測速儀器未配置拍照功能。另查執勤員警係國家予執行公
    權力之人員，其身分係屬證人性質，所使用之測速儀器測得
    之時速122公里即為證據，違規當時有出示予駕駛人查看，
    本案超速違規屬實，依法舉發核無不妥」等語，併參以本件
    執勤員警所使用之雷射槍測速器，業經經濟部標準檢驗局於
    98年11月16日檢定合格，有效期限至99年11月30日，有經濟
    部標準檢驗局98年11月16日雷達測速儀檢定合格證書1紙在
    卷可稽，是受處分人於上開時地為警測得超速行駛時，該測
    速儀器尚在檢定合格有效期限內，且因雷射測速儀之使用方
    式係逐車鎖定測速，以雷射光束瞄準測速之特性，應無發生
    錯認之情形，故該雷射測速儀之準確性及正確性當值信賴，
    依該測速儀所顯示之受處分人超速違規事實，堪以認定。受
    處分人所辯車輛行駛於中線車道，內側車道還有一部車，不
    知警方攔停之違規車輛為何者云云，即非可採。
  (三)況經本院勘驗警員所提供之舉發錄音光碟結果顯示，警員在
    攔停受處分人之前，即已朗讀違規地點係南下111公里700公
    尺處，違規車輛之車號為5312-ZG號及其行速為122公里，攔
    停後復隨即告知受處分人該路段限速100公里，測得其行速
    為122公里，已超速違規，受處分人則表示沒有注意，此有
    本院勘驗筆錄1份附卷可憑，足見舉發時警方已清楚告知受
    處分人其有超速違規之事實，且受處分人當時亦表示未注意
    行車速度之情，則受處分人所辯警員要求出示證件後，未告
    知何違規即開立罰單云云，顯與前揭客觀事證不符，而無足
    採。
  (四)又本件執勤警員所使用之雷射槍測速器，屬於非照相式規格
    ，有上述檢定合格證書在卷可參，警員自無從依受處分人要
    求提出違規採證照片，惟警員已當場出示測速器所顯示之數
    據予受處分人始製單舉發，有如前述，受處分人徒以警員未
    能提供違規採證照片，否認違規，尚屬無據。又警方取締交
    通違規事件，其以照相、錄影等方式取證者，固足為違規之
    證明，惟警員當場舉發者，舉發警員親身之目睹、耳聞，亦
    足為違規人違規之證明，非必所有違規事件，均須有照相、
    錄影等科學證據方足為違規之證據。本件雷射槍測速器所測
    得受處分人超速之數據，及取締警員所為之上開書面陳述，
    均足作為受處分人超速違規之證據，縱因該測速儀器不具照
    相功能而無採證照片，亦不影響受處分人超速行駛違規行為
    之判斷。
五、綜上所述，本件受處分人確有行經最高速限100公里之路段
    ，行車速度122公里，超速22公里之違規事實。另舉發機關
    雖已按受處分人住所地臺中市○里區○○路158巷56弄24號
    寄送本件舉發通知單，並於99年12月14日寄存於大里郵局以
    為送達，此有受處分人之全戶戶籍資料（完整姓名）查詢結
    果及舉發機關送達證書存卷可佐，惟本件舉發通知單上所載
    應到案日期為99年9月23日，上開舉發通知單寄存後生合法
    送達效力之時，已逾應到案日期，受處分人實無從享有自行
    到案接受裁決或按期限繳納較低額罰鍰之利益。原處分機關
    在未更新受處分人應到案日期之情形下，遽處罰鍰5200 元
    ，自有未當。原處分既有前開違誤，應予撤銷，並由本院依
    道路交通管理處罰條例第33條第1項第1款、第63條第1項第1
    款規定及違反道路交通管理事件統一裁罰基準表，裁罰如主
    文第2項所示。
六、據上論斷，應依道路交通管理處罰條例第87條第2項，道路
    交通事件處理辦法第19條，裁定如主文。
中    華    民    國   100    年    10    月    13    日
                            交通庭法  官  羅智文
以上正本證明與原本無異。
如不服本裁定，應於收受送達後5日內向本院提出抗告狀。（應
附繕本）
                                  書記官  洪菘臨
中    華    民    國   100    年    10    月    13    日